臺灣高等法院臺中分院刑事判決　　　　　　　　　　九十年度上訴字第二七九號
　　上　訴　人
　　被　　　告　丁○○
　　指定辯護人　本院公設辯護人　甲○○
右上訴人因被告強盜案件，不服臺灣苗栗地方法院九十年度訴字第四九號中華民國
九十年十月五日第一審判決（起訴案號：臺灣苗栗地方法院檢察署九十年度偵字第
三０四號），提起上訴，本院判決如左：
    主  文
原判決撤銷。
丁○○竊盜，累犯，處有期徒刑陸月，如易科罰金，以參佰元折算壹日。
    事  實
一、丁○○係中度智能不足，為精神耗弱之人，前因竊盜等案件，於民國（下同）八
    十八年十一月十八日經本院判處有期徒刑七月確定，於八十九年八月二十四日執
    行完畢。又意圖為自己不法之所有，於八十九年十二月七日下午一時五十分許，
    至苗栗縣苑裡鄉福田里福田八十五號之「福田瓦厝內媽祖婆、太子元帥」神壇（
    起訴書載為祠堂）內，徒手竊取懸掛於神像之金牌二十五面（計二點五兩，約值
    新台幣二萬五千元），甫經得手，即為該神壇之管理人乙○○發現，丁○○遂騎
    乘其所有之車牌號碼ＶＴＯ－二二０號機車逃逸，乙○○旋上前拉住該機車欲逮
    捕周王富，丁○○為逃避逮捕，逕將機車往前行駛，乙○○拉住機車約一百公尺
    ，周王富未煞車停住機車致乙○○最後未能抓住機車摔倒在地，受有左足踝部擦
    傷五點五公分、右膝擦傷及左手掌鈍挫傷等傷害（傷害部分未據告訴）。嗣丁○
    ○於同日晚上八時許為警循線查獲，並在其台中縣大甲鎮○○里○○路九六號家
    中當場取出前揭金牌二十五面。
二、案經苗栗縣警察局通霄分局報請臺灣苗栗地方法院檢察署檢察官偵查起訴。
    理  由
一、訊據上訴人即被告丁○○（下稱被告）對於上述竊盜事實坦承不諱，核與被害人
    乙○○於警訊、偵查、原審及本院證述情節相符，被告竊盜所得之金牌二十五面
    業經乙○○領回，有贓物認領保管單一件在卷可憑，本件事證明確，被告犯行堪
    予認定，應依法論科。
二、核被告所為，係犯刑法第三百二十條第一項之竊盜罪。公訴人認為被告竊盜，因
    脫免逮捕，當場施以強暴，係犯刑法第三百二十九條之準強盜罪嫌，應依同法第
    三百二十八條第一項規定論處云云，惟參照最高法院二十七年上字第一七二二號
    判例意旨「強盜罪之強暴、脅迫，以在客觀上對於人之身體及自由確有侵害行為
    為必要，若犯人並未實施此項行為，僅因他人主觀上之畏懼，不敢出而抵抗，任
    其取物以去者，尚不能謂與強盜罪之要件相符。」，亦即刑法第三百二十九條所
    謂「當場施以強暴脅迫」者，必須在客觀上對於人之身體及自由確有侵害行為為
    必要，本件訊據被告堅決否認有對被害人乙○○施以強暴之犯行，辯稱：伊偷完
    後，乙○○喊抓賊，伊就騎機車快跑，乙○○未抓住機車而是他自己跌倒等語，
    證人乙○○於本院則證稱：「我發現小偷時，看到他（指被告）拿著金牌的鏈子
    ，小偷有壹個人，我有叫喊，他就跑掉，我追他，他要騎機車，他啟動機車，我
    就拉著他的機車，他帶著二個小孩，壹個在機車上，壹個在機車旁。我本來要把
    他拉倒怕他及小孩會受傷，所以沒有將他翻倒，他跑掉，我跌倒，手臂、腳受傷
    ，有壹佰公尺遠。他沒有減速，還儘快加快油門，我只有喊叫小偷。我放他走，
    我自己受傷起來，還有其他的鄰居過來報警。他的壹個小孩留在現場，哭叫他的
    父親。他在催動油門過程中，沒有對我拳打腳踢，沒有出言恐嚇我，他都沒有講
    話，只是單純的逃跑。」等語（見本院卷第二十五頁），其於偵查中亦證述：「
    當時我剛睡完午覺，起來走到祠堂看到被告手中握著金牌，我就大喊抓賊，被告
    就向外衝，並騎上他的機車，上面還了一個小孩，我就趕緊上前拉住他的機車，
    但因當時他還載著小孩，所以我不敢直接把他機車拉倒，結果被告機車一直向前
    騎，我就被他一路拖行大約一００公尺，我的手腳均有受傷」等語（見偵查卷第
    二十三頁反面－二十四頁），被害人乙○○固然受有事實欄所載之傷害，並有卷
    附苗栗縣苑裡怡安診所診斷證明書及病歷表各一件可稽（見偵查卷第十一頁；原
    審卷第六十九、七十頁），然而依乙○○證述情節，其之受傷乃因欲逮捕被告過
    程中，未能拉住被告所騎機車因而摔倒所致，並非被告於脫免逮捕過程中對其身
    體及自由確有侵害行為而施以強暴所致，依前揭說明，被告所為與刑法第三百二
    十九條準強盜行為之構成要件，尚屬有間，公訴人以上開法條起訴尚有未洽，應
    變更起訴法條，論以普通竊盜罪。又被告有如事實欄所示之犯罪前科，有本院被
    告全國前案紀錄表及台灣苗栗地方法院檢察署刑案資料查註記錄表各一件附卷可
    稽，其於五年以內再犯本案有期徒刑以上之罪，係屬累犯，依法應加重其刑。被
  告經本院送請財團法人為恭紀念醫院鑑定結果，係中度智能不足之人，於案發時
    可能已達心神喪失之程度，但尚無法判斷是否為偷竊狂等情，固有該醫院九十年
    八月一日為恭醫字第０七五一號函暨所附之司法鑑定報告書附卷可稽（見原審
    卷第九十七－一０一頁），惟查，被告於行為時尚知竊取物小價高之金牌，事跡
    敗露後亦知脫免逮捕，騎機車逃逸，且於當日晚上八時三十分許警訊時供述明確
    ，記明於警訊筆錄，核與被害人乙○○指述情節相符，由此足見，被告於行為時
    尚非心神喪失之人，已甚灼然。故被告於行為時僅為精神耗弱之人甚為明確，爰
    依刑法第十九條第二項之規定減輕其刑，並先加後減之。原審以被告罪證明確，
    依法論罪科刑，固非無見，惟查：被害人乙○○受有事實欄所載之傷害，其之受
    傷乃因欲逮捕被告過程中，未能拉住被告所騎機車因而摔倒所致，並非被告於脫
    免逮捕過程中未能拉住被告所騎機車因而摔倒所致，並非被告於脫免逮捕過程中
    對其身體及自由確有侵害行為而施以強暴所致，原判決論被告所為係犯刑法第三
    百二十九條準強盜罪，尚有未洽。被告上訴意旨亦據此指摘原判決不當，為有理
    由，原判決既有上述可議之處，自屬無可維持，應由本院撤銷改判。爰審酌被告
    有上述竊盜前科，素行不佳，因一時貪念，竊取上述價值達新台幣二萬五千元之
    二十五面金牌，復騎機車逃逸致被害人受有前揭傷害，但被害人已表示不予追究
    ，業據其於九十年一月十八日偵查時陳述在卷，及被告犯罪後尚能坦然認錯態度
    良好等一切情狀，量處如主文第二項所示之刑，以資懲儆。又刑法第四十一條於
    九十年一月四日修正，同年月十日經總統公布施行，規定：「犯最重本刑為五年
    以下有期徒刑以下之刑之罪，而受六個月以下有期徒刑或拘役之宣告，因身體、
    教育、職業、家庭之關係或其他正當事由，執行顯有困難者，得以一元以上三元
    以下折算一日，易科罰金。但確因不執行所宣告之刑，難收矯正之效，或難以維
    持法秩序者，不在此限。」「併合處罰之數罪，均有前項情形，其應執行之刑逾
    六月者，亦同」，而前之規定為：「犯最重本刑為三年以下有期徒刑以下之刑之
    罪，而受六個月以下有期徒刑或拘役之宣告，因身體、教育、職業、家庭之關係
    ，執行顯有困難者，得以一元以上三元以下折算一日，易科罰金。」，故本條文
    之修正，擴大得諭知易科罰金之範圍，較有利於被告，爰依刑法第二條第一項前
    段，適用修正後之刑法第四十一條第一項，諭知易科罰金之折算標準。
據上論斷，應依刑事訴訟法第三百六十九條第一項前段、第三百六十四條、第三百條
、第二百九十九條第一項前段，刑法第三百二十條第一項、第四十七條、第十九條第
二項、第二條第一項前段、第四十一條第一項，罰金罰鍰提高標準條例第一條前段、
第二條，判決如主文。
本案經檢察官丙○○到庭執行職務。
中      華      民      國　    九十一     年     一      月    三十　　日
                                臺灣高等法院臺中分院刑事第七庭
                                      審判長法　官　林　榮　龍
                                            法　官  黃　日　隆
                                            法  官　江　錫　麟
右正本證明與原本無異。
檢察官得上訴。
被告不得上訴。
如不服本判決應於收受送達後十日內向本院提出上訴書狀，其未敘述上訴之理由者並
得於提起上訴後十日內向本院補提理由書（均須按他造當事人之人數附繕本）。
                                            書記官　謝　雅　惠
中      華      民      國　    九十一     年     一      月   三十一 　日
附錄本案論罪科刑法條：
刑法第三百二十條：
意圖為自己或第三人不法之所有，而竊取他人之動產者，為竊盜罪，處五年以下有期
徒刑、拘役或五百元以下罰金。
意圖為自己或第三人不法利益，而竊佔他人之不動產者，依前項之規定處斷。
前二項之未遂犯罰之。
                                                                        Ｒ
